【裁判字號】    97,消債更,5
【裁判日期】    970519
【裁判案由】    更生
【裁判全文】
臺灣桃園地方法院民事裁定             97年度消債更字第5號
聲  請  人
即  債務人  甲○○○
上列當事人聲請消費者債務清理事件，本院裁定如下：
    主  文
更生之聲請駁回。
聲請費用由聲請人負擔。
    理  由
一、按更生之聲請有下列情形之一者，應駁回之：一、債務人曾
    依本條例或破產法之規定而受刑之宣告；二、債務人曾經法
    院認可和解、更生或調協，因可歸責於己之事由，致未履行
    其條件；三、債務人經法院通知，無正當理由而不到場，或
    到場而不為真實之陳述，或拒絕提出關係文件或為財產變動
    狀況之報告，消費者債務清理條例第46條定有明文。次按債
    務人與金融機構協商成立者，不得聲請更生或清算，但因不
    可歸責於己之事由，致履行顯有重大困難者，不在此限；本
    條例施行前，債務人依金融主管機關協調成立之中華民國銀
    行公會會員辦理消費金融案件無擔保債務協商機制與金融機
    構成立之協商，準用前項之規定，消費者債務清理條例第15
    1條第5項、第6 項分別定有明文。又聲請更生或清算不合程
    式或不備其他要件者，法院應以裁定駁回之，但其情形可以
    補正者，法院應定期間先命補正，復為同條例第8 條所明定
    。
二、本件債務人向本院聲請更生，雖主張：其有不能清償債務情
    事，前已提出債權人清冊，以書面向最大債權金融機構請求
    共同協商債務清償方案，並於民國95年4 月14日協商成立，
    惟約定聲請人每月必須償還新台幣（下同）24,239元，然債
    務人每月收入僅有25,000元，並有3 名年幼子女由其扶養，
    每月生活開支約15,000元，其無力繼續履行前開協商條件為
    不可歸責；且其無擔保或無優先權之債務總額未逾新臺幣1,
    200 萬元，復未經法院裁定開始清算程式或宣告破產云云。
三、惟查，依債務人更生聲請狀內所附之96年度各類所得扣繳憑
    單影本所示，其年所得約為36萬餘元，並依其債權人台新國
    際商業銀行檢附之97年1 至4 月薪資轉帳資料影本，可知其
    平均月所得應介於3 萬至4 萬間，顯然高於債務人所自稱25
    ,000 元 之月收入。債務人另稱每月需扶養其年幼子女支出
    5,000 元，及家庭生活開銷1 萬元以致無力繼續履行原協商
    條件，惟依聲請狀所附之戶籍謄本可知，債務人尚有配偶莊
    育宏同為共同扶養義務人，且現有固定工作並領有月薪約3
    萬元（見本院卷附債務人97年5 月13日陳報狀），而所謂家
    庭及扶養費開銷應由2 人平均負擔，故債務人顯非不能負擔
    扶養費用。是以，債務人有無據實說明其收入及支出狀況，
    已屬可疑。且債務人於97年5 月13日陳報狀陳稱：其借款並
    因債權人仍依年利率百分之20持續計算高額利息，致其以借
    貸支應，而越欠越多無法清償云云，惟觀諸債務人所陳報之
    債務協商協議書第1 條係記載：「本人同意自民國95年5 月
    起，分120 期，利率3 ％，…」等語，此外，並經債權人英
    商渣打銀行於本院97年5 月14日訊問期日到庭陳述確認協商
    後之利息計算應為百分之3 無誤，是債務人此部分之陳述顯
    非可採。況且聲請人其又未到院說明或提出證明有無其他不
    可歸責於己之事由，致其履行顯有重大困難，以供本院調查
    ，故債務人於聲請狀內所稱「聲請人之生活已完全陷入絕境
    ，不得已只得請求依法清理其債務」等語，顯難採信。
四、按上述消費者債務清理條例第46條第3 款規定，使債務人有
    到院據實說明之義務，係因更生程序係為保護有更生誠意之
    債務人而設，債務人若不配合法院而為協力行為，即足認其
    欠缺清理債務之誠意，且無聲請更生之真意，自無加以保護
    之必要，爰設本條為更生開始之障礙事由。查本件債務人經
    本院通知定於97年5 月14日進行訊問程序，上開通知並已於
    同年4 月18日合法送達債務人，此有本院送達證書1 紙附卷
    可證，惟債務人卻無正當理由而不到場，顯見其無清理債務
    之誠意。
五、綜上，本件債務人聲請更生，既未符合消費者債務清理條例
    第151 條第5 項但書之規定須證明因有不可歸責於已之事由
    致履行協商條件顯有重大困難之要件，且有第46條第3 款所
    定情形，而上開欠缺又屬無從補正，依上說明，自應駁回其
    更生之聲請，爰裁定如主文。
中    華    民    國    97    年    5     月    19    日
              民事第二庭    法      官  黃漢權
上為正本係照原本作成
如不服本裁定，應於裁定送達後10日內，以書狀向本院提出抗告
，並繳納抗告費新臺幣1千元
中    華    民    國    97    年    5     月    19    日
                            書  記  官  林君燕


司法院資訊處製作；財團法人民間司法改革基金會備份。
